【裁判字號】    97,裁,1436
【裁判日期】    970221
【裁判案由】    所有權登記
【裁判全文】
最  高  行  政  法  院  裁  定
                                     97年度裁字第01436號
上  訴  人  甲○○
被 上訴 人  臺北市士林地政事務所
代  表  人  乙○○
被 上訴 人  臺北市政府地政處
代  表  人  丙○○
上列當事人間所有權登記事件，上訴人對於中華民國96年10月25
日臺北高等行政法院96年度訴字第1322號判決，提起上訴，本院
裁定如下：
    主  文
上訴駁回。
上訴審訴訟費用由上訴人負擔。
    理  由
一、按對於高等行政法院判決之上訴，非以其違背法令為理由，
    不得為之，行政訴訟法第242條定有明文。依同法第243條第
    1項規定，判決不適用法規或適用不當者，為違背法令；而
    判決有同條第2項所列各款情形之一者，為當然違背法令。
    是當事人對於高等行政法院判決上訴，如依行政訴訟法第24
    3條第1項規定，以高等行政法院判決有不適用法規或適用不
    當為理由時，其上訴狀或理由書應有具體之指摘，並揭示該
    法規之條項或其內容；若係成文法以外之法則，應揭示該法
    則之旨趣；倘為司法院解釋或本院之判例，則應揭示該判解
    之字號或其內容。如以行政訴訟法第243條第2項所列各款情
    形為理由時，其上訴狀或理由書，應揭示合於該條項各款之
    事實。上訴狀或理由書如未依此項方法表明者，即難認為已
    對高等行政法院判決之違背法令有具體之指摘，其上訴自難
    認為合法。
二、上訴人於民國95年2月24日，向被上訴人臺北市士林地政事
    務所（下稱士林地政事務所）申辦臺北市○○區○○段2小
    段129地號土地（下稱系爭土地）時效取得所有權登記，案
    經士林地政事務所審查無誤後予以公告（公告期間自95年3
    月22日起至95年4月6日止），公告期間財政部國有財產局臺
    灣北區辦事處（下稱國產局北辦處）提出異議，嗣經士林地
    政事務所於95年4月19日邀集當事人雙方試行協調未果，乃
    移送臺北市不動產糾紛調處委員會調處。該調處案前經調處
    會95年第3次會議進行調處，因系爭土地究屬市有或國有尚
    未釐清，乃決議先函請臺北市政府財政局表示意見後再行調
    處。嗣被上訴人臺北市政府地政處（下稱地政處）則援引臺
    北市政府財政局95年6月15日北市財產字第09531614800號函
    復略以：「．．．二、查本市土地已完成總登記，凡未申請
    總登記之土地依法核屬公有土地。復查本市已測量編號並建
    立標示之未登記土地，前經本府以74年12月5日74府財四字
    第61145號函擬具產權歸屬之處理意見，報奉行政院75年7月
    18日台內15213號函核定在案，本案請依上開函示辦理。」
    並將本件再次提送調處會95年7月20日95年第5次會議予以調
    處，因兩造協議不成，由該會予以裁處略以：「．．．依國
    有財產法第2條第2項．．．及該法施行細則第3條規定．．
    ．，本案土地應視為國有財產。又本案公告期間國有財產局
    提出異議，故駁回申請人之申請。」被上訴人地政處遂以95
    年7月25日北市地一字第09531921000號函檢送調處紀錄表予
    調處會委員、士林地政事務所及上訴人。上訴人另於95年8
    月11日以國產局北辦處為被告，向臺灣士林地方法院提起民
    事訴訟，士林地政事務所遂於95年8月22日以北駁字第4560
    號駁回通知書駁回該登記之申請。又上訴人因不服上開調處
    結果，於95年7月26日向臺北市市長提出異議信函，復於95
    年7月28日向地政處提出抗議，經被上訴人地政處以95年8月
    3日北市地一字第09532056200號函復略以：「．．．二、．
    ．．本案前經先生（即上訴人）向本市士林地政事務所．．
    ．申辦本市○○區○○段二小段129地號土地時效取得所有
    權登記，因公告期間財政部國有財產局臺灣北區辦事處提出
    異議，士林所爰依上開調處辦法第13條規定移送本市不動產
    糾紛調處委員會調處，案經該委員會95年第5次會議予以調
    處，因兩造協議不成，由該會予以裁處略以：『．．．依國
    有財產法第2條第2項及該法施行細則第3條規定，本案土地
    應視為國有財產。又本案公告期間國有財產局提出異議，故
    駁回申請人之申請。』。三、查上開調處會議調處紀錄表業
    經．．．函送先生在案，先生如不服調處結果，請依上開調
    處辦法第18條規定於接到通知後15日內，．．．訴請司法機
    關處理，並於訴請司法機關處理之日起3日內將訴狀繕本送
    本處，逾期不起訴者，本市士林地政事務所將依調處結果辦
    理。」上訴人不服，循序提起本件行政訴訟，聲明求為判決
    ：1.本案只有合法申請人，而無合法異議者，自然發生不了
    不動產糾紛，需要調處之必要，請裁定本案沒有調處結果這
    回事，因為會議不合法。2.士林地政事務所95年8月22日北
    投字第045600號行政處分應予撤銷。3.士林地政事務所請依
    土地法第79條之1規定准予系爭土地辦理預告登記，以防止
    登記申請受到妨害。4.依行政訴訟法第7條規定提起行政訴
    訟，得於同一程序中合併請求損害賠償。5.撤銷臺北市政府
    96年2月14日府訴字第09670043800號訴願決定及臺北市政府
    地政處95年8月3日北市地一字第09532056200號函。6.訴訟
    費用由被上訴人負擔。7.國法之前人人平等，不分官民任何
    須另提具証明文件，必須遵辦，否則應受違法行政處分。案
    經原審駁回其訴。上訴人對於高等行政法院判決上訴，雖以
    該判決違背法令為由，惟核其上訴理由狀所載內容，無非以
    其一己對法律規定之誤解，任意指摘原審駁斥其主張之理由
    為不當，而未具體表明原判決所適用之法規確有如何違背法
    令之處，或有如何違背司法院解釋及本院判例，及有如何合
    於行政訴訟法第243條第2項所列各款之情形，難認為已對原
    判決之違背法令有具體之指摘。依首揭說明，其上訴自不合
    法，應予駁回。
三、據上論結，本件上訴為不合法，依行政訴訟法第249條第1項
    前段、第104條、民事訴訟法第95條、第78條，裁定如主文
    。
中    華    民    國    97    年    2     月    21    日
                    最高行政法院第二庭
                        審判長法官  高  啟  燦
                              法官  王  德  麟
                              法官  黃  合  文
                              法官  廖  宏  明
                              法官  楊  惠  欽
以  上  正  本  證  明  與  原  本  無  異
中    華    民    國    97    年    2     月    21    日
                              書記官  彭  秀  玲


司法院資訊處製作；財團法人民間司法改革基金會備份。
